【裁判字號】    98,訴,226
【裁判日期】    980310
【裁判案由】    侵權行為損害賠償
【裁判全文】
臺灣高雄地方法院民事判決               98年度訴字第226號
原      告  乙○○
被      告  甲○○
                        1
上列當事人間請求侵權行為損害賠償事件，經本院於民國98年2
月24日言詞辯論終結，判決如下：
    主      文
被告應給付原告新臺幣肆拾捌萬參仟壹佰壹拾參元及自民國九十
七年八月八日起至清償日止按週年利率百分之五計算之利息。
原告其餘之訴駁回。
訴訟費用由被告負擔十分之七，餘由原告負擔。
本判決關於原告勝訴部分得假執行，但被告如以新臺幣肆拾捌萬
參仟壹佰壹拾參元為原告供擔保後免為假執行。
原告其餘假執行之聲請駁回。
    事實及理由
一、原告起訴主張被告於民國96年10月9日上午6時30分許，在駕
    駛車牌號碼9781-QS 號自用小客車沿高雄市○○○路外側快
    車道由南往北方向行駛途經該路與立文路交岔路口而欲行右
    轉時，因疏未注意轉彎車應讓直行車先行之規定即貿然右轉
    ，致同向適騎乘車牌號碼LDW-843 號重型機車行於該路慢車
    道之伊閃避不及而發生撞擊，使伊因此倒地而受有下背鈍傷
    、薦骨鈍挫傷、左足踝擦傷韌帶扭傷等傷害，而伊於事發後
    業已支出醫療費用新台幣（下同）28,437元、看護費19,000
    元、營養品費8,622 元、食補費用32,000元，且因進行復健
    為往來之交通所需而另支出計程車費17,150元，又伊為國小
    教師，因上開傷勢住院、復健而無法上課，致另需聘請代課
    老師或缺席而計支出代課費8,907 元及損失導師費2,164 元
    ，另伊所騎乘之機車則因撞擊損壞而計支出修理費4,620 元
    ，而伊受傷迄今腰部仍疼痛未癒仍在復健之中，伊因此業飽
    受住院、復健等痛苦之煎熬，惟被告於此均不聞不問，亦不
    願為賠償之和解，伊身心俱受創傷，故另請求賠償精神慰撫
    金55 0,000元，為此爰依侵權行為損害賠償請求權請求判令
    被告應給付670,900 元及自起訴狀繕本送達之翌日即97年8
    月8 日起至清償日止各按年息5%計算之利息。
二、被告對於過失傷害之事實不為爭執，惟對原告請求之看護費
    、營養品費、代課費及精神慰撫金等部分為有無必要或數額
    過高等之爭執為辯，並聲明求為判決駁回原告之訴，如受不
    利之判決，且願供擔保請准免為假執行之宣告。
三、本件原告主張被告於上開時日在駕駛前該自小客車沿高雄市
    ○○○路外側快車道由南往北方向行駛途經該路與立文路交
    岔路口而欲行右轉時，因疏未注意轉彎車應讓直行車先行之
    規定即貿然右轉，致同向適騎乘上開機車行於該路慢車道之
    伊閃避不及而發生撞擊，使伊因此倒地而受有下背鈍傷、薦
    骨鈍挫傷、左足踝擦傷韌帶扭傷等傷害等情，此有原告所提
    與所述相符之診斷證明書、道路交通事故現場圖、高雄市政
    府警察局交通警察大隊事故分析研判表、現場照片等件在卷
    可稽，而被告因系爭交通事故業經本院刑事庭審認有上開過
    失而對之判處拘役50日嗣經確定乙節，亦經本院調閱本院97
    年度審交簡字第1447號刑事卷宗審核無訛，被告於此亦不爭
    執，自堪信原告之上開主張為真實，是被告就系爭車禍之發
    生既有前開過失，本件原告依侵權行為損害賠償請求權主張
    被告就此應負損害賠償之責任，依法自屬有據。
四、按「不法侵害他人之身體或健康者，對於被害人因此喪失或
    減少勞動能力或增加生活上之需要時，應負損害賠償責任。
    」、「不法侵害他人之身體、健康、名譽、自由、信用、隱
    私、貞操，或不法侵害其他人格法益而情節重大者，被害人
    雖非財產上之損害，亦得請求賠償相當之金額。」，民法第
    193 條第1 項、第195 條第1 項定有明文。本件原告乃因被
    告之上開過失而受有前該傷害，因得對被告請求侵權行為之
    連帶損害賠償已如上述，茲就原告所受之損害及兩造爭執者
    分述如下：
  (一)、被告不爭執部分：
      本件原告主張其就系爭車禍所受之傷害，業支出醫療費用
      28,437元、營養品費8,622 元，且因傷後進行復健而另支
      出往來所需之計程車費17,150元，另因傷無法上課而計損
      失導師費2,164 元，又伊所有之機車亦因撞擊損壞而計支
      出修理費4,620 元乙節，業據其提出醫療費用收據、門診
      收據明細、門診掛號費收據、統一發票、估價單、免用統
      一發票收據、行車執照及福山國小請假卡、薪俸單、導師
      請假應收回導師費清冊等件為證，被告於此亦不爭執，且
      核上開費用屬醫療上必要之支出或原告因系爭車禍事故所
      增加生活上之需要，此諸部依法自應予以准許。
  (二)、被告爭執部分：
    (1)、看護費用：
        本件原告主張其自96年10月9 日上午事發時起至同月31
        日止乃雇請曾桂芬任看護而於每日7 時至19時止照護其
        起居，期間計給付看護費用19,000元乙節，業據其提出
        收據、身分證影本等件為證，而原告於傷後是否須人看
        護乙節經本院詢之高雄榮總結果，其乃以「復健會診及
        門診追蹤醫師現因出國進修無法親自回覆，本科僅就已
        發生之事實回覆如下：... 唯因時日久遠，且該患者並
        未再來本科追蹤治療，因此無法推斷看護及復健治療之
        需求」等語函覆本院，惟原告係於96年10月9 日上午6
        時54分至高雄榮總急診，於當日9 時離院，醫囑應休息
        1 星期，於同月12日就診後醫囑建議使用尾椎墊及軟背
        架，後於同月18日至該院住院，並於同月21日離院，醫
        囑休息1 個月，而其於事發後之當月除14日、27、28日
        未看診外，餘每日均前往榮總、雅歌診所就診，計至當
        年12月份止共看診57日等情，此有診斷證明書、醫療費
        用收據、門診收據明細等件附卷可憑，是原告於傷後數
        日內既即回高雄榮總住院4 日，且其於該月及往後2 個
        月內幾乎日日前往就診，顯見其傷勢、疼痛應非如外觀
        或診斷書所載之單純，否則以其教職在身，衡情應無日
        日請假而另花費聘人代課之理，而以其傷在尾椎部位及
        嗣後引發膿瘍住院之情，並衡之其為半日看護且日數為
        23日，而其費用亦未達一般半日看護行情1,000 元之數
        （每日826 元），本院認原告雇人看護以照護其日常生
        活之不便，尚在情理之中而非過當，且亦無加惠於加害
        人之被告之必要，故認原告之上開請求及其數額均為增
        加生活上需要之必要支出而應予准許。
    (2)、食補費用：
        本件原告主張其為助傷勢之復原而另以食補補充營養計
        支出32,000元云云，惟此未見原告提出任何單據，且原
        告究係購買何物、為何療用亦均未見說明，本院自無法
        依其主張而判定對之傷勢是否存有療效，而其就此支出
        之必要性或有效性亦無法提出相當之證明，是原告主張
        支出上開費用尚難認係醫療所必要之支出，其此部分之
        請求尚屬無據。
    (3)、代課費用：
        本件原告主張其因上開傷勢住院、復健而無法上課，致
        另需聘請代課老師郭淑芬、許慈恩、林芷竹而計支出代
        課費8,907 元乙節，業據其提出請假卡、收據等件為證
        ，而依原告所提出之請假卡、收據所示，其於97年10月
        2 日、11月13日及98年2 月23日乃均係因本件訴訟開庭
        審理告假請人代課而各支出1,887 元、2,000 元、1,90
        0 元，餘則為休養、開刀所支出，則以當事人進行訴訟
        主張權利求償之本身，與原告所受傷害之填補損害間尚
        非具直接之關連，此因開庭到場部分之支出應認與傷害
        間尚未具相當因果關係而不得為之，而其餘之請人代課
        部分既係因病休養、治療而不得不為，此自屬因傷而減
        少勞動能力所受之損害，此部分金額3,120 元自應予准
        許。
    (4)、精神慰撫金：
        原告因上該事故乃受有薦骨鈍挫傷等傷害而其因系爭事
        故受傷後乃曾住院並於3個月內密集門診、復健治療均
        已如上述，是原告既因系爭車禍受傷而須忍受身體痛苦
        及門診或住院之治療，其精神上自應受有痛苦可堪認定
        ，而原告現為福山國小教師，名下無任何財產，其月薪
        資為6 萬餘元，被告則為二專畢業，現擔任信用卡公司
        客服人員等情，此有稅務電子閘門財產所得調件明細表
        、薪俸單等件附卷足憑，並為兩造所不爭執，則本院審
        酌兩造之身分、地位、經濟能力，並原告所受傷勢等一
        切狀況，認原告請求之非財產上損害550,000 元尚屬過
        高，應以400,000 元較為適當，其逾此部分應不予准許
        。
五、綜上所述，本件原告乃因被告之過失而受有前開傷害，其因
    得對被告請求侵權行為之連帶損害賠償，而原告得向被告請
    求之項目及金額經本院審核後計為483,113 元，從而原告依
    侵權行為損害賠償請求權請求被告應給付上開數額及其遲延
    利息，依法洵屬有據，自應予以准許，其逾此範圍外之請求
    即屬無據，應予駁回。
六、本件主文第1 項係所命給付之金額未逾500,000 元之判決，
    依民事訴訟法第389 條第1 項第5 款之規定，自應依職權宣
    告假執行，而被告既陳明願供擔保聲請免為假執行之宣告，
    經核亦無不合，爰酌定相當之擔保金額准許之，至原告敗訴
    部分，其假執行之聲請即失所依附，應予駁回。
七、據上論結，本件原告之訴為一部有理由，一無理由，爰依民
    事訴訟法第79條、第389 條第1 項第5 款、第392 條，判決
    如主文。
中    華    民    國    98    年    3     月    10    日
                        民事第一庭    法  官  黃宏欽
正本係照原本作成。
如不服本判決，應於送達後20日內，向本院提出上訴狀並表明上
訴理由，如於本判決送達前提起上訴者，應於判決送達後10日內
補提上訴理由書（須附繕本）。
中    華    民    國    98    年    3     月    10    日
                                書記官  陳心儀


司法院資訊處製作；財團法人民間司法改革基金會備份。
